【裁判字號】    97,訴,9
【裁判日期】    970730
【裁判案由】    損害賠償
【裁判全文】
臺灣高等法院高雄分院民事判決             97年度訴字第9號
原      告  丙○○
被      告  辛○○
            丁○○
            庚○○
                        號1樓.
            甲○○
                        樓
            戊○○
                        3樓
上列當事人間因損害賠償事件，經本院刑事庭於民國97年4 月18
日以96年度附民字第115 號裁定移送，本院於97年7 月16日辯論
終結，茲判決如下：
    主  文
被告應連帶給付原告新臺幣參佰參拾萬元，及自民國九十六年十
二月二十七日起迄清償日止，按年息百分之五計算之利息。
訴訟費用由被告連帶負擔。
    事實及理由
一被告經合法通知，未於言詞辯論期日到場，均核無民事訴訟法
  第386 條各款所列情形，爰依原告之聲請，由其一造辯論而為
  判決。
二原告起訴主張：被告辛○○、丁○○、庚○○、甲○○、戊○
  ○（下稱辛○○等），陸續加入自民國94年9 月間起由訴外人
  楊秉強、黃建中與大陸地區人士共組之兩岸詐欺集團，由被告
  分別在中國時報、自由時報等刊登分類廣告大量收購人頭帳戶
  、人頭行動電話約30線，並以大陸地區福建省廈門市臥龍曉城
  353 號25樓2 室為據點，自大陸地區撥打轉接電話、發送簡訊
  及利用網際網路等方式，詐騙民眾匯款獲利。嗣於95年10月18
  日前某日，該詐欺集團先行偽造「法務部行政執行署臺北執行
  處」公印文後，再據以偽造「受文者：丙○○，發文日期：中
  華民國95年6 月20日，發文支（字）號：高執信95年金字第00
  215852號，速別：最速件，主任檢察官林永富、處長莊進國署
  名之高雄地方法院行政凍結管收執行命令」之公文書1 紙，寄
  送與原告收受，並於95年10月18日、19日撥打電話與原告，佯
  稱檢察官偵辦詐欺案件，須凍結原告帳戶內所有存款等方式，
  致原告分別於95年10月18日、19日，共計匯款新臺幣（下同）
  330 萬元至被告所指定之蘇焌閎、林明珠、潘建榮、吳嘉政等
  人頭帳戶內，而受有損害，爰依侵權行為之法律關係提起本訴
  等語，求為判決如主文所示。
三被告丁○○、甲○○、戊○○均未於言詞辯論期日到場，亦未
  提出書狀為任何陳述或聲明。另被告辛○○、庚○○雖未於言
  詞辯論期日到場，惟據其等於準備程序之陳述則以：其雖參與
  兩岸詐欺集團，且騙原告330 萬元，但當初收購人頭帳戶都交
  給楊秉強，楊秉強如何聯絡行騙不清楚。又原告將錢匯入其等
  收購之人頭帳戶後，其等即提領，並已將全部金額交給楊秉強
  ，楊秉強只將其中3%分給其等，故無能力還給原告全部款項等
  語。求為判決：原告之訴駁回。
四原告主張被告丁○○、辛○○、庚○○、甲○○、戊○○、乙
  ○○、己○○，陸續加入94年9 月間起由訴外人楊秉強、黃建
  中與大陸地區人士共組之兩岸詐欺集團，由辛○○等在中國時
  報、自由時報等刊登分類廣告大量收購人頭帳戶、人頭行動電
  話約30線，以大陸地區福建省廈門市臥龍曉城353 號25樓2 室
  為據點，自大陸地區撥打轉接電話、發送簡訊及利用網際網路
  等方式，詐騙民眾匯款獲利。嗣於95年10月18日前某日，該詐
  欺集團先行偽造「法務部行政執行署臺北執行處」公印文後，
  再據以偽造「受文者：丙○○，發文日期：中華民國95年6 月
  20日，發文支（字）號：高執信95年金字第00215852號，速別
  ：最速件，主任檢察官林永富、處長莊進國署名之高雄地方法
  院行政凍結管收執行命令」之公文書1 紙，寄送與原告收受，
  並於95年10月18日、19日撥打電話與原告，佯稱檢察官偵辦詐
  欺案件，須凍結原告帳戶內所有存款等方式，致原告分別於95
  年10月18日、19日，共計匯款330 萬元至詐欺集團所指定之蘇
  焌閎、林明珠、潘建榮、吳嘉政等人頭帳戶內。被告因上開犯
  行，業經本院96年度上易字第1078號刑事判決認定係共犯常業
  詐欺取財罪及偽造公文書罪，而各判處：丁○○應執行有期徒
  刑3 年、辛○○應執行有期徒刑3 年8 月、庚○○應執行有期
  徒刑2 年8 月、甲○○應執行有期徒刑2 年4 月、戊○○應執
  行有期徒刑1 年確定等節，為被告辛○○、庚○○所不爭執（
  見本院卷第78頁、第80頁至第81頁），且被告丁○○、甲○○
  、戊○○已於相當時期受合法之通知，而於言詞辯論期日不到
  場，亦未提出準備書狀爭執，依民事訴訟法第280 條第3 項之
  規定，視同自認，自堪信為真實。
五按因故意或過失，不法侵害他人之權利者，負損害賠償責任。
  數人共同不法侵害他人之權利者，連帶負損害賠償責任。造意
  人及幫助人，視為共同行為人。負損害賠償責任者，除法律另
  有規定或契約另有訂定外，應回復他方損害發生前之原狀。因
  回復原狀而應給付金錢者，自損害發生時起，加給利息，民法
  第184 條第1 項前段、第185 條第1 項前段、第2 項、第213
  條第1 、2 項均定有明文。
六經查：被告確於前揭時地與楊秉強、黃建中及大陸地區人士合
  組之兩岸詐欺集團，假借法務部行政執行署臺北執行處名義，
  向原告詐欺取財330 萬元（經原告依其等指示匯入蘇焌閎、林
  明珠、潘建榮、吳嘉政之帳戶內）一節，業如前述，足認被告
  乃故意不法侵害原告之財產，致原告受有330 萬元之損害，則
  揆諸前揭規定，自應回復原狀，給付原告330 萬元及利息。至
  被告辛○○、庚○○辯稱不知楊秉強如何聯絡原告行騙，且其
  等僅分到提領金錢之3%等語，惟查被告辛○○、庚○○既自認
  參加兩岸詐騙集團，並經楊秉強等人指派工作為收購人頭帳戶
  、人頭行動電話及提領匯入人頭帳戶之款項，且分得其中3%金
  錢，業如上述，足認辛○○等為楊秉強、黃建中所組之兩岸詐
  欺集團之幫助人，自應視為共同行為人，且其係自楊秉強處，
  獲得詐欺所得款項予以分配之3%利益，縱原告受害之330 萬元
  非全歸辛○○等取得，仍無礙其共同侵權行為致原告受有損害
  之結果，則揆諸上開規定，辛○○等自應連帶賠償原告所受之
  損害。是以被告辛○○、庚○○所辯尚不足採。
七綜上所述，原告本於侵權行為之法律關係，請求辛○○等連帶
  給付330 萬元，及自起訴狀繕本送達之翌日，即96年12月27日
  起迄清償日止，按法定利率年息5%計算之遲延利息，為有理由
  ，應予准許。
八據上論結：本件原告之訴為有理由，依民事訴訟法第385 條第
  1 項前段、第85條第2項，判決如主文。
中    華    民    國    97    年    7     月    30    日
                            民事第四庭
                                審判長法官  蔡文貴
                                法      官  陳真真
                                法      官  謝靜雯
以上正本證明與原本無異。
如對本判決上訴，須於判決送達後20日內向本院提出上訴狀，其
未表明上訴理由者，應於上訴後20日內向本院提出上訴理由書（
均須按他造當事人之人數附繕本）。上訴時應提出委任律師或具
有律師資格之人之委任狀，並依附註條文規定辦理。
中    華    民    國    97    年    7     月    30    日
                                書  記  官  唐奇燕
附註：民事訴訟法第466 條之1 ：對於第二審判決上訴，上訴人
應委任律師為訴訟代理人，但上訴人或其法定代理人具有律師資
格者，不在此限。


司法院資訊處製作；財團法人民間司法改革基金會備份。
